# 陈版，请解疑窦

提问人：poleon 时间：2011-12-23 14:43:10
陈版，去年 10 月份听过您的一个关于《解释 4 号》的解析讲座，提到“就非同一控制下的控股合并而言，解释 4 号第一条的规定仅影响购买方合并报表层面的处理。购买方个别报表层面确认的对被购买方的长期股权投资的初始投资成本仍应包含购买方为企业合并发生的审计、法律服务、评估咨询等中介费用在内。”但目前，会计准则 2010 在长期股权投资这一章节中表述：“非同一控制下的控股合并中,购买方应当按照确定的企业合并成本作为长期股权投资的初始投资成本。企业合并成本包括购买方付出的资产、发生或承担的负债、发行的权益性证券的公允价值之和，购买方为企业合并发生的审计、法律服务、评估咨询等中介费用以及其他相关管理费用，应当于发生时计入当期损益；购买方作为合并对价发行的权益性证券或债务性证券的交易费用，应当计入权益性证券或债务性证券的初始确认金额”（P28），并未特别指明合并报表或个别报表，事务工作太多，知识更新较慢~ 请解疑窦

回答人：chenyiwei
2010 年 10 月我在所内讲课时，《讲解 2010 》尚未出台，但这个问题在实务中肯定是无法回避的。所以在解释 4 号还在征求意见的时候，我曾经与财政部会计司有关人士沟通过对此问题的看法，该人士当时也同意我的意见，即母公司个别报表层面还是应当把这些直接交易费用计入初始投资成本（具体理由在当时的培训课件里有，这里就不重复了）。但是，《讲解 2010 》出台时，财政部会计司编写组采纳了业内其他一些人士的专业意见，认为在合并报表和个别报表层面的处理应当一致。 尽管我个人对这一做法仍有保留，但既然《讲解 2010 》已作出了明确的规定，那就在实务中应当照此执行。

回答人：chenyiwei
回复 yhgu20002000 的帖子
不赞同，这样会造成对会计基本理论框架体系的破坏，导致会计又走回到原先“以遏制利润操纵为首要目标”的规则导向的老路上去。遏制利润操纵应当通过监管（包括监管措施的实施和监管指标的适当设定）和充分的信息披露，本身不应成为会计准则的目标。应保持会计规范的“技术中立性”。